【裁判字號】    94,訴,593
【裁判日期】    950119
【裁判案由】    毒品危害防制條例
【裁判全文】
臺灣基隆地方法院刑事判決               94年度訴字第593號
公  訴  人  臺灣基隆地方法院檢察署檢察官
被      告  乙○○
上列被告因毒品危害防制條例案件，經檢察官提起公訴（94年度
毒偵字第1648號），本院判決如下：
    主    文
乙○○施用第一級毒品，累犯，處有期徒刑拾壹月。
扣案之第一級毒品海洛因玖包（共淨重壹點貳柒公克）均沒收銷
燬之。
    事    實
一、乙○○前於民國87年間，因施用毒品案件，經本院裁定送觀
    察、勒戒後，認無繼續施用毒品之傾向，由臺灣基隆地方法
    院檢察署檢察官於87年10月31日以87年度偵緝字第137號為
    不起訴處分確定；復於88年間，因施用毒品案件，經臺灣板
    橋地方法院裁定送觀察、勒戒後，認仍無繼續施用毒品之傾
    向，由臺灣板橋地方法院檢察署檢察官於89年1月23日以89
    年度毒偵緝字第88號為不起訴處分確定；又於89年間，因施
    用毒品案件，經本院裁定令入戒治處所施以強制戒治（已於
    91 年2月7日執行戒治殘期期滿），所涉犯刑事部分，並由
    臺灣基隆地方法院檢察署檢察官於89年6月19日以89年度毒
    偵字第1410號聲請簡易判決處刑，由本院基隆簡易庭於89年
    7 月12日以89年度基簡字第540號刑事簡易判決判處有期徒
    刑6 月確定；又於89年間，因施用毒品案件，經臺灣板橋地
    方法院檢察署檢察官於89年10月6日以89年度毒偵字第5052
    號起訴，由臺灣板橋地方法院於90年4月13日以89年度易字
    第4375號刑事判決判處有期徒刑9月確定，嗣其所犯上開2罪
    ，經裁定定其應執行刑為有期徒刑1年1月；又於90年間，因
    施用毒品案件，經臺灣基隆地方法院檢察署檢察官分別於90
    年8月28日、90年10月22日以90年度毒偵字第1235號、第
    1408號起訴，由本院於90年11月30日以90年度訴字第537號
    刑事判決分別判處罪刑，並定應執行刑為有期徒刑1年4月確
    定，其所判處應執行之有期徒刑1年1月、1年4月經接續執行
    ，於92年10月7日假釋出獄，假釋期間因行刑累進處遇縮短
    刑期而於93年4月18日假釋期滿，未經撤銷假釋其未執行之
    刑以已執行論，而執行完畢。詎其猶不知悔改，復基於施用
    第1級毒品之犯意，於94年6月10日晚間8時13分為警採尿回
    溯前24小時內之某一時點，在台灣地區不詳地點，以不詳方
    式施用海洛因；嗣於同日下午6時40分許，在基隆市○○區
    ○○路18號住處為警查獲，並扣得第1級毒品海洛因玖包（
    共淨重壹點貳柒公克）、第2級毒品安非他命3小包（毛重2.
     0公克）、注射針筒2支、安非他命吸食器1組（施用第2級
    毒品安非他命部分由檢察官併由台灣高等法院以94年度上易
    908號判決確定在案），嗣經警採尿送驗後查知上情。
二、案經基隆市警察局第一分局報告臺灣基隆地方法院檢察署檢
    察官偵查起訴。
    理    由
一、訊據被告乙○○固對於施用海洛因之事實坦承不諱，然辯稱
    ：伊於94年6月10日下午4時許將海洛因與安非他命放入扣案
    之吸食器中共同吸食，伊之該次施用安非他命犯行既已經台
    灣高等法院以94年度上易908號判決確定，則本件裁判一罪
    之施用海洛因犯行應判決免訴始洽云云。惟查：被告於94年
    6月11日偵訊時供稱其將海洛因、安非他命一起放在吸食器
    之管子裏施用，本院再於94年9月16日準備庭期特別訊明被
    告係將海洛因、安非他命放在吸食器之何條管子內施用，經
    其於偵查卷第20頁之照片標出其中一條橡皮管之前端，表示
    係放在該處，並親自簽名於偵查卷第20頁；本院嗣將該吸食
    器全組送法務部調查局鑑驗有無同時出現海洛因、安非他命
    之反應，經該局鑑驗結果，該吸食器僅出現甲基安非他命成
    分殘留，並無海洛因之反應，此有該局檢驗通知書一紙附卷
    可稽，可見被告上開辯詞為虛。再查，觀諸卷附之臺灣高等
    法院94年度上易908號確定判決，被告並無在該案審理之過
    程中供陳其同時施用海洛因、安非他命，被告嗣於本案審理
    期間再以上開諸詞置辯，無非係為免費換得免訴之判決，以
    脫卸罪責；至被告又於本院審判庭時改稱伊係將海洛因、安
    非他命一起放在香煙內吸食，則與其於本案偵查、本院準備
    庭期、臺灣高等法院94年度上易908號案件審理時所供其將
    安非他命放在扣案吸食器中吸食嚴重相左，不惟見被告之辯
    詞為偽，亦可見其玩弄司法於股掌、視司法為無物之心態，
    被告所辯其施用海洛因之時、地、方式自不可採。又查，警
    方所採得被告尿液經送台灣尖端先進生技醫藥股份有限公司
    以酵素免疫分析法為初步篩檢，並以氣相層析質譜儀法為確
    定檢驗之結果，呈嗎啡陽性反應，有該公司濫用藥物檢驗報
    告附卷可稽，按依毒品檢驗學上之常規，尿液毒品反應所使
    用之檢驗方法，對於受檢驗者是否確有施用毒品行為之判斷
    ，在檢驗學常規上恆有絕對之影響，其以酵素免疫分析法、
    薄層定性分析法等方式為初步篩檢者，因具有相當程度偽陽
    性之可能，如另以氣（液）相層析、質譜分析等較具公信力
    之儀器為交叉確認，因出現偽陽性反應應之機率極低，核足
    據為對涉嫌人不利之認定，此亦為邇來我國實務所是認。是
    以，被告尿液既經前開鑑驗而呈嗎啡之陽性反應，被告施用
    海洛因之犯行自無疑義。再按海洛因經注射入人體後，約百
    分之八十於二十四小時內自尿中排出，一般而言，尿液中能
    否驗出嗎啡陽性反應，與其投與量、投與途徑、採尿時間、
    個人體質及檢驗方法之靈敏度有關，國外曾有文獻報導注射
    六毫克之海洛因鹽酸鹽，其代謝物嗎啡之平均可檢出時限約
    為二十六小時，此有行政院衛生署藥物食品檢驗局八十一年
    八日八一藥檢壹字第八一一四八八五號函附卷可參，因之被
    告於94年6月10日晚間8時13分為警採尿回溯前24小時內之某
    一時點，確有施用第一級毒品海洛因之犯行。此外，復有臺
    灣高等法院被告前案紀錄表、扣案海洛因之法務部調查局鑑
    定通知書各一紙在卷可稽，亦有第一級毒品海洛因玖包（共
    淨重壹點貳柒公克）扣案可資佐證，本件事證明確，被告係
    於（修正前）毒品危害防制條例公布施行後，第五犯施用毒
    品罪者（即新法所稱之五年內再犯），足堪認定。
二、核被告所為，係犯毒品危害防制條例第十條第一項施用第一
    級毒品罪。其施用前之持有海洛因之低度行為應為施用之高
    度行為所吸收，不另論罪。被告曾犯如事實欄一所述前科，
    甫於93年4月18日執行完畢，此有臺灣高等法院被告前案紀
    錄表一紙在卷可稽，其於五年內再犯本件有期徒刑以上之罪
    ，為累犯，應依刑法第四十七條之規定，加重其刑。爰審酌
    被告自毒品危害防制條例施行後已屬第五犯施用毒品罪、其
    已接受二次觀察勒戒及一次強制戒治完畢、其對毒品顯已具
    相當之依賴性、其犯後態度等一切情狀，量處如主文所示之
    刑。扣案之第一級毒品海洛因玖包（共淨重壹點貳柒公克）
    ，為本案查獲之毒品，均應依毒品危害防制條例第十八條第
    一項前段之規定，宣告沒收銷燬之。至扣案針筒二支，因本
    院將之送驗，並無毒品殘留反應，此有法務部調查局檢驗通
    知書一紙附卷可憑，爰不宣告沒收。
據上論斷，應依刑事訴訟法第二百九十九條第一項前段，毒品危
害防制條例第十條第一項、第十八條第一項前段、第二十三條第
二項，刑法第十一條前段、第四十七條，判決如主文。
本案經檢察官甲○○到庭執行職務
中    華    民    國    95    年    1     月    19    日
                  刑事第四庭審判長法    官  鄭景文
                                  法    官  陳伯厚
                                  法    官  曾雨明
以上正本證明與原本無異。
對於本件判決如有不服，應於收受送達後10日內，向本院提出上
訴書狀，上訴於臺灣高等法院。
中    華    民    國    95    年    2     月    3     日
                                  書 記 官  王靜敏
附錄論罪法條：
修正後毒品危害防制條例第十條第一項：
施用第一級毒品者，處六月以上五年以下有期徒刑。


司法院資訊處製作；財團法人民間司法改革基金會備份。
